【裁判字號】    98,簡抗,4
【裁判日期】    980824
【裁判案由】    聲請再審
【裁判全文】
臺灣桃園地方法院刑事裁定               98年度簡抗字第4號
抗  告  人
即受判決人  甲○○
上列抗告人即受判決人因公共危險案件聲請再審，不服本院民國
98年4 月24日97年度桃聲簡再字第4 號第一審裁定，提起抗告，
本院管轄之第二審合議庭裁定如下：
    主  文
抗告駁回。
    理  由
一、抗告意旨略以：抗告人甲○○與黃政能發生行車糾紛時，並
    未飲用任何酒類，有黃政能所書之聲明書可證，尚有前來拖
    吊之拖吊車駕駛人劉運融因拖吊費用而在該地詳予爭執，足
    認抗告人並無飲酒之事實，原裁定駁回抗告人再審之聲請，
    抗告人不服，爰依法提出抗告。
二、按有罪之判決確定後，因發現確實之新證據，足認受有罪判
    決之人應受無罪、免訴、免刑或輕於原判決所認罪名之判決
    者，為受判決人之利益，得聲請再審，刑事訴訟法第420 條
    第1 項第6 款定有明文。又所謂「發現確實之新證據」，係
    指該證據於事實審法院判決前業已存在，祗因未發見，為法
    院、當事人所不知，不及調查斟酌，至其後始行發現，且就
    證據本身形式觀察，固不以絕對不需經過調查程序為條件，
    但必須就新證據為形式上之觀察，顯然可認為足以動搖原有
    罪確定判決，而為受判決人無罪、免訴、免刑或輕於原判決
    所認罪名之判決者為限。此受理聲請再審之最後事實審法院
    ，應就聲請再審理由之所謂「新證據」，是否具備事實審判
    決前已經存在，為法院、當事人所不知，事後方行發見之「
    嶄新性」，及顯然可認足以動搖原有罪確定判決，應為無罪
    、免訴、免刑或輕於原判決罪名之「顯然性」二要件加以審
    查，為判斷應否准予開始再審之準據。
三、經查：
  (一)抗告人因公共危險案件，經本院以97年度桃交簡字第1493號
    判處拘役50日，如易科罰金，以新臺幣2,000 元折算1 日，
    該判決於97年5 月26日確定（下稱原確定判決）；又抗告人
    於97年12月22日向本院對該原確定判決聲請再審，經本院原
    審審核後認抗告人所提出之查獲警員「林鑫政聲明書」並非
    真正，自不得作為證據；證人「黃政能聲明書」顯不足以推
    翻原判決所認定犯罪事實之證據，而以其聲請再審為無理由
    ，於98年4 月24日以裁定駁回其再審之聲請（下稱原裁定）
    ，此均有各該判決、裁定、書狀暨臺灣高等法院被告前案紀
    錄表等件在卷可稽，合先敘明。
  (二)本件抗告人主張無飲酒事實，固據其提出查獲警員「林鑫政
    聲明書」及「黃政能聲明書」等證據聲請再審，惟觀諸該「
    林鑫政聲明書」之記載，其上文字均係以電腦繕打，並無警
    員林鑫政之簽名、署押，及製作之日期，甚而該聲明書末行
    之任職單位，疑似難以確定，而另以手寫之「南崁派出所」
    註記等情，自形式上觀之，該聲明書是否屬實，已值存疑。
    況且，經原審依職權向該林鑫政即現場查獲之警員查詢前開
    「聲明書」之真正，業據林鑫政警員於98年4 月22日提出職
    務報告書明確表示：上開公共危險案件中並未附有任何聲明
    書或近似聲明書之文件，而上開「聲明書」既乏簽名、私章
    、職名章等項，顯非其所製作之文件，且處於執行公務之立
    場亦無為犯罪嫌疑人作任何聲明之必要等語明確（參原審卷
    第15頁）。佐以，前開聲明書之內容所載，均與事發當日，
    員警對其實施生理協調平衡檢測等項所為之觀察紀錄表、汽
    車駕駛人酒後生理協調平衡檢測紀錄卡等件所載內容相左，
    益足認抗告人所提出之上開「林鑫政聲明書」並非真正，抗
    告人上開所辯即非可採。又「黃政能聲明書」固記載：渠在
    97年2 月17日當日與抗告人發生汽車駕駛糾紛時，並未聞到
    抗告人身上有任何酒味乙節，然查是否具有「酒味」之情狀
    ，誠屬個人觀感問題，可能因抗告人酒精之發散程度、個人
    嗅覺之靈敏程度、現場空氣流通程度、風向等等原因而受影
    響，故證人黃政能未聞到抗告人身上之酒味，亦不能證明抗
    告人當時未飲酒。況抗告人於警詢中自承其酒後駕車等情不
    諱，並有林鑫政警員之職務報告書及天晟醫院生化檢驗報告
    可為佐證，綜合上開事證，本於自由心證而為事實認定，核
    於經驗法則與論理法則無違，抗告人所提之「黃政能聲明書
    」顯不足以推翻原判決所認定犯罪事實之證據。是抗告人執
    此為發現確實之新證據，據以聲請再審，自無理由。
  (三)抗告人另舉證人劉運融證明當時並未飲酒，然仍需由法院調
    查前揭證據後，方能本於直接審理所獲致之自由心證判斷何
    方所述屬實，則證人劉運融之證述是否足以影響原確定判決
    結果，既仍需經調查程序始能判斷，亦不符合顯然可認足以
    動搖原有罪確定判決，而應為抗告人無罪、免訴、免刑或輕
    於原判決罪名之「顯然性」要件。再者，抗告人所舉上述各
    項均係於判決前已經存在之證據，顯係於原判決確定前早已
    知悉，縱於偵查或原確定判決之第一審審理程序未及提出，
    然抗告人於收受原確定判決後，應有充份之時間尋求上訴之
    救濟途徑，自行提出並請求調查此等證據，竟怠於提出，亦
    難謂此等證據有何「嶄新性」之可言。從而，抗告人本件再
    審之聲請，並不符合刑事訴訟法第420 條第1 項第6 款規定
    得聲請再審之要件，原審據以駁回抗告人之聲請，於法並無
    違誤，抗告人以原審駁回聲請之裁定不當為由提起抗告，核
    無理由，應予駁回。
四、據上論斷，依刑事訴訟法第455條之1第4項、第5項、第412
    條，裁定如主文。
中    華    民    國    98    年    8     月    24    日
              刑事第六庭  審判長法  官  錢建榮
                                法  官  黃翊哲
                                法  官  呂美玲
以上正本證明與原本無異。
本裁定不得抗告。                書記官  李玉華
中    華    民    國    98    年    8     月    25    日


司法院資訊處製作；財團法人民間司法改革基金會備份。
